【裁判字號】    92,簡,36
【裁判日期】    920217
【裁判案由】    國家賠償
【裁判全文】
高雄高等行政法院裁定                                九十二年度簡字第三六號
    原      告  甲○○
    被      告  交通部公路總局第五區養護工程處
    代  表  人  乙○○處長
右當事人間因國家賠償事件，原告提起給付之訴。本院裁定如左：
  主  文
原告之訴駁回。
訴訟費用由原告負擔。
  理  由
一、按原告之訴，有訴訟事件不屬於行政法院之權限者，應以裁定駁回之，行政訴訟
    法第一百零七條第一項第一款定有明文。次按「公務員於執行職務行使公權力時
    ，因故意或過失不法侵害人民自由或權利者，國家應負損害賠償責任。」「公有
    公共設施因設置或管理有欠缺，致人民生命、身體或財產受損害者，國家應負損
    害賠償責任。」「損害賠償之訴，除依本法規定外，適用民事訴訟法之規定。」
    則分別為國家賠償法第二條第二項前段、第三條及第十二條所明定。又人民主張
    因公務員違法失職之行為或公有公共設施因設置或管理有欠缺致受損害時，雖得
    依法向國家請求損害賠償，惟依我國目前之法制，請求國家賠償係採行雙軌制，
    除於合法提起行政訴訟時得合併請求損害賠償外（參照行政訴訟法第七條），不
    得單獨向行政法院提起國家賠償訴訟，應依同法第十條、第十一條第一項前段之
    規定，向普通法院提起損害賠償之訴，循民事訴訟途徑尋求救濟，方屬正辦。
二、本件原告起訴意旨略稱：原告於民國九十年六月七日下午二時許，騎乘機車在一
    八二線仁德交流道下由台南往關廟方向行駛，因施工中之道路設計不當，致原告
    機車碰及設計不當之緊臨人行道凸起部分，造成原告受有傷害及機車之損害，有
    診斷證明書、照片、估價單及醫院、藥局收據為證，為此訴請被告應賠償原告新
    台幣九萬二千七百元及自起訴狀繕本送達被告之日起至清償日止，按年息百分之
    百計算之利息云云。經核原告之起訴意旨，目的在請求被告負國家損害賠償之責
    任，且原告僅訴請被告給付損害賠償，並未就其他公法爭議事項合併提起行政訴
    訟，揆諸首開說明，自不得單獨提起之，而應依國家賠償法規定，於協議程序進
    行後，循序向普通法院提起訴訟，以資救濟。從而，本院對本件訴訟並無審判權
    ，應以裁定駁回之。
三、據上論結，本件原告之訴為不合法，爰依行政訴訟法第二百三十六條、第一百零
    七條第一項第一款、第一百零四條、民事訴訟法第九十五條、第七十八條，裁定
    如主文。
中      華      民      國    九十二    年      二      月      十七    日
                              高雄高等行政法院第三庭
                                          法      官   戴見草
右為正本係照原本作成。
如不服本裁定，應於送達後十日內，向本院提出抗告狀並表明抗告理由，如於本裁定
宣示後送達前提起抗告者，應於裁定送達後十日內補提抗告理由書（須按他造當事人
人數附繕本）。
提起抗告應繳納送達用雙掛號郵票六份（每份三十四元）。
中      華      民      國    九十二    年      二      月      十七    日
                                          法院書記官   嚴寶明
附註：
行政訴訟法第二百三十五條（第一項、第二項）：
對於適用簡易程序之裁判提起上訴或抗告，須經最高行政法院之許可。
前項許可，以訴訟事件所涉及之法律見解具有原則性者為限。


司法院資訊處製作；財團法人民間司法改革基金會備份。
